臺灣臺南地方法院臺南簡易庭民事判決
                                  109年度南簡字第1233號
原      告  王啓瑞  
被      告  黃譯漫  
            黃譯萱  
兼  上二人
訴訟代理人  邱愛涼  
上列當事人間請求拆除地上物事件，本院於民國110 年4 月6 日
言詞辯論終結，判決如下：
    主  文
被告黃譯漫、黃譯萱應將座落臺南市○區○○段0000地號土地上如
臺南市東南地政事務所複丈日期109年11月25日土地複丈成果圖
即附圖所示D、E、F、G、I部分之地上物（面積合計為0.26平方
公尺）拆除。
被告邱愛涼應將座落臺南市○區○○段0000地號土地上如附圖所示H
部分之地上物（面積為0.48平方公尺）拆除。
訴訟費用（含測量複丈費用）新臺幣壹萬貳仟貳佰元由被告黃譯
漫、黃譯萱各分擔百分之二十，餘由被告邱愛涼負擔。
本判決得假執行。
    事實及理由
壹、程序方面：訴狀送達後，原告不得將原訴變更或追加他訴。
    但請求之基礎事實同一、該訴訟標的對於數人必須合一確定
    ，追加其原非當事人之人為當事人者，不在此限。民事訴訟
    法第255 條第1 項第2 、5 款定有明文。本件原告起訴時訴
    之聲明為：被告黃譯漫、黃譯萱應將坐落臺南市○區○○段000
    0地號土地（下稱系爭土地）上如附圖即臺南市東南地政事
    務所複丈日期民國109 年11 月25日土地複丈成果圖（下稱
    附圖）所示編號D，面積0.02平方公尺之水管、編號E ，面
    積0.01 平方公尺之電信訊號盒、編號F ，面積0.01平方公
    尺之上、下開關投影、編號G，面積0.01 平方公尺之開關、
    編號I，面積0.21平方公尺之雨遮（下合稱系爭地上物）拆
    除。嗣於109 年10月13日具狀追加邱愛涼為被告，且變更訴
    之聲明為：被告黃譯漫、黃譯萱應將坐落臺南市○區○○段000
    0地號土地上如附圖即臺南市東南地政事務所複丈日期民國1
    09 年11 月25日土地複丈成果圖所示編號H，面積0.48平方
    公尺之鐵皮圍牆。經核原告所為變更聲明及追加被告部分，
    均係基於系爭土地遭無權占用之同一基礎事實所為，揆諸首
    揭規定，要無不合，均應准許。又原告主張被告黃譯漫、黃
    譯萱應拆除三樓鐵窗及雨遮部分（即甲證6）已於言詞辯論
    期日當庭和解，有本院和解筆錄可參（見本院卷第176頁）
    ，故本件僅就原告請求拆除之其餘部分為判決，併予敘明。
貳、實體方面：
一、原告起訴主張：位於臺南市○區○○段0000地號土地，是原告
    所有（參甲證1)，該土地東側（甲證2)是被告黃譯漫、黃譯
    萱二人所共有之建物與土地（甲證3)，被告黃譯漫、黃譯萱
    二人之建物部分附屬物，包括電線及開關器（甲證4) 、水
    管（甲證5)、三樓鐵窗及雨遮（甲證6)、一樓西南側鐵皮、
    鐵架、壓克板（甲證6、7)越界占用到原告1091地號土地東
    側；另被告邱愛涼為被告黃譯漫、黃譯萱二人之母，未經原
    告之同意，於109年8月間在原告上揭富農段1091地號土地的
    東南側、南側搭建鐵皮圍籬（東南側長約3公尺，南側長約5
    .5公尺），有相片4張可證明（甲證10)，亦侵害原告之所有
    權。爰依民法第767 條第1 項之規定提起本件訴訟，請求被
    告等拆除地上物等語。並聲明：如主文第1、2項所示。
二、被告均以：
(一)系爭土地建築模式自民國62年9月10日建造，雙方皆簽有共
    壁協定書，惟原告父親曾允諾，待系爭土地房屋蓋好後，會
    解決被告家管線管路外露與自來水、雨水排水問題，被告家
    人才同意暫時交屋。至今原告非但沒履行，還對被告興訟。
(二)針對臺南市東南地政事務所複丈日期民國109 年11 月25日
    土地複丈成果圖點A、B、C部分：為共壁基礎牆柱，拆了會
    立即毀損被告住家結構，況且係原告家人搭建與被告無關；
    點D部分：於民國62年由原告家人施工配置，係自來水供應
    管與雨水下水管；點E部分：與被告無關非被告所為；點F、
    G部分：開關盒係執行臺灣臺南地方法院106年度訴字第824
    號判決原告要求留下；點H部分：該點於110年度訴字第39號
    審理中，該案有委請臺南市土木技師公會作責任認定；點I
    部分：非被告三人所為，係原告家人同意搭建，被告於109
    年度南司簡調第116號時有委請訴外人告知原告，希望於109
    年7月7日工人拆除時，原告能至系爭土地現場指導工人配合
    拆除，原告自己爽約，事後另起興訟，造成被告相當困擾，
    身心俱疲等語資為抗辯，並聲明：請求駁回原告之訴。
三、本院之判斷：
(一)經查，原告主張臺南市○區○○段0000地號土地分別遭被告黃
    譯漫、黃譯萱、邱愛涼無權占用之事實，業據其提出系爭土
    地登記第一類、第二類謄本、地籍圖、建物登記第二類謄本
    等文件為證，並經本院履勘系爭1091號土地並囑託臺南市東
    南地政事務所派員測量，製有勘驗筆錄及土地複丈成果圖附
    卷可參，堪信原告之主張為真實。
(二)按「所有人對於無權占有或侵奪其所有物者，得請求返還之
    。對於妨害其所有權者，得請求除去之。有妨害其所有權之
    虞者，得請求防止之」民法第767條第1項定有明文。被告黃
    譯漫、黃譯萱所有如附圖所示之D、E、F、G、I部分之地上
    物，被告邱愛涼所有如附圖所示H部分之地上物，均無權占
    用原告系爭土地，業如上述，並經臺南市東南地政事務所複
    丈明確，被告雖辯稱；上揭地上物等非被告三人所為，係原
    告家人同意搭建，被告於109年度南司簡調第116號時有委請
    訴外人告知原告，希望於109年7月7日工人拆除時，原告能
    至系爭土地現場指導工人配合拆除，原告自己爽約，事後另
    起興訟，造成被告相當困擾云云。惟未據舉證以實說，顯係
    無權占用。是以，原告本於土地所有權人依民法第767條請
    求被告等拆除占用系爭土地之地上物，皆屬有理，應予准許
    。
(三)綜上所述，被告等無法律權源於系爭土地如附圖所示編號D
    、E、F、G、H、I部分，自屬無權占用，是原告依民法第767
    條之規定，請求被告黃譯漫、黃譯萱將附圖所示之D、E、F
    、G、I部分即水管、電信訊號盒、上下開關及雨遮拆除；被
    告邱愛涼將附圖所示之H部分即鐵皮圍牆拆除，為有理由，
    應予准許。
四、本件係就民事訴訟法第427條訴訟適用簡易程序所為被告敗
    訴之判決，依同法第389條第1項第3款規定，應依職權宣告
    假執行。
五、按訴訟費用，由敗訴之當事人負擔；又法院為終局判決時，
    應依職權為訴訟費用之裁判，民事訴訟法第78條、第87條第
    1項分別定有明文。本件訴訟費用經核為新臺幣（下同）12,
    200元（即第一審裁判費1,000元、複丈費及建物測量費11,2
    00元），而原告之請求為有理由，爰依上開規定確定被告等
    應負擔之訴訟費用如主文第3 項所示。
六、本件事證已臻明確，兩造其餘攻擊防禦方法及舉證，或與本
    案之爭點無涉，或與判決之結果不生影響，爰不一一論列，
    附此敘明。
七、據上論結，本件原告之訴為有理由，依民事訴訟法第436條
    第2項、第78條、第389條第1項第3款規定，判決如主文。
中　　華　　民　　國　 110　　年　　4 　　月　　20　　日
                  臺灣臺南地方法院臺南簡易庭
                                  法  官    朱中和
以上正本係照原本作成。
如不服本判決，應於送達後廿日內，向本院提出上訴狀並表明上
訴理由，如於本判決宣示後送達前提起上訴者，應於判決送達後
廿日內補提上訴理由書（須附繕本）。
如委任律師提起上訴者，應一併繳納上訴審裁判費。
中　　華　　民　　國　 110　　年　　4 　　月　　20　　日
                                  書記官    周信義